臺灣臺南地方法院民事判決　九十一年度勞簡字第一號
　　原　　　告　乙○○○
　　法定代理人　甲○○
右當事人間請求給付資遣費事件，本院判決如左：
    主    文
原告之訴及假執行之聲請均駁回。
訴訟費用由原告負擔。
    事    實
甲、原告方面：
  一、聲明：求為判決被告應給付原告新台幣（下同）三十六萬三千四百六十八元，
            及自民國九十年九月二十二日起至清償日止，按週年利率百分之五計算
            之利息；並陳明願供擔保請准宣告假執行。
  二、陳述：
    （一）緣原告自民國八十二年六月十六日起任職於被告公司，嗣於八十八年十月
          一日下班途中發生車禍，經送新樓醫院急救，發現左側脛骨腓骨骨折，乃
          於同年十月五日開刀，於同年十月九日出院，醫囑宜休養二個禮拜，且門
          診繼續追蹤治療，自八十八年十月十一日起至八十九年十月門診治療共計
          十九次，後於八十九年十月十一日再入院，施予鋼釘內固定器拔除手術，
          於同年月十六日出院，再於八十九年十月十九日起至九十年一月十五日止
          ，門診共八次。原告自八十八年十月一日受傷後，治療及休養至八十九年
          一月四日，雖未痊癒，惟被告迭催上班，原告乃於八十九年一月五日返回
          公司，然因抱病上班，且又於三月份加班五十五小時、四月份四十一小時
          （有違勞基法第三十二條第一項，每月不得超過二十四小時之規定），體
          力難能負荷，乃於點焊工作台上下來時滑倒，除腰椎部疼痛外，舊傷又再
          次受創，雖於八十九年三月十六日至同年四月十一日到聖仁中醫診所看診
          十八次，疼痛未減，無可奈何，復於八十九年五月一日開始請假，一直到
          九十年一月十五日，傷勢未有起色。
　　（二）八十九年十月十六日原告手術出院時，醫囑應持續門診追蹤治療，乃用存
          證信函向被告請假至八十九年十二月二十五日，惟被告於八十九年十月二
          十日以永康十支郵局五九五號存證信函回曰：本公司不接受存證信函請假
          ，所有後果請自負；原告無奈，又以八十九年十月二十六日檢具醫囑「宜
          休養二個月，不宜劇烈運動久站」之診斷書，向被告續假至八十九年十二
          月十五日，惟被告會計小姐於八十九年十月三十日以電話告知須親自辦理
          請假手續，原告乃請訴外人陳元吉先生代為請假，惟因被告堅持原告須親
          自請假，次日原告即由陳元吉偕同至被告處請假，但又遭被告拒絕。八十
          九年十一月二日原告又用存證信函向被告請假至八十九年十二月十五日，
          惟被告於八十九年十一月三日又以永康十支郵局六二號存證信函通知原告
          ：請假至八十九年十月三十一日已逾期限，未依規定銷假上班，本公司依
          法處理，所有後果請自行負責。原告立刻於八十九十一月四日函告被告依
          據勞基法第十三條、第五十九條，勞工職業災害醫療期間，雇主不得終止
          契約。轉眼八十九年十二月十五日已過，原告身體雖未痊癒，為了生活仍
          於翌日勉強上班，被告拒絕，幾經交涉，被告提出准許上班之條件原告
          致被告所有的存證信函到郵局取回處理掉，原告應切結無論在廠內或廠
          外如發生安全問題，自行負責。原告自度被告將對原告之身體、生命不利
          ，心生恐懼，被告復對原告之請假百般刁難，乃於八十九年十二月十八日
          函告被告：依據勞基法第十四條第一項第六款之規定終止契約，依據同條
          第四項之規定請求發給資遣費及工資差額。
    （三）原告請求之項目及金額如下：
      １、醫療期間醫療補助費二萬九千零八十四元：
　　　　　依勞動基準法第五十九條請求自八十八年十月一日起至九十年四月二十五
　　　　　日止之職業災（傷）害醫療期間之醫療補償。
      ２、薪資補償費十四萬一千五百八十六元：
          依據被告九十年五月九日之訴狀得知原告八十八年九月薪資為一萬八千五
          百五十二元，加班費五千四百七十六元，共計二萬四千零二十八元，每日
          工資為八百零一元，而原告自八十八年十月一日發生職災，到八十九年十
          二月十八日終止勞動契約，扣除原告於八十九年一月至四月上班之四個月
          ，共計三百二十四天，被告應補償原告工資二十五萬九千五百二十四元（
          801×324＝259524），扣除勞保局給付之七萬七千元（另外勞保局給付之
          三萬五千四百二十元已為被告追回），及被告給付之四萬零九百三十八元
          ，尚應補償十四萬一千五百八十六元。
      ３、資遣費十九萬二千七百九十八元：
          依據勞工請假規則第六條規定，勞工因職業災害應給付病假，但被告百般
          刁難不予准假，顯然違反勞工法令，原告依勞動基準法第十四條第一項第
          六款於八十九年十二月十八日終止勞動契約，自得依同法第十四條第四項
          準用同法第十七條請求發給資遣費。又原告自八十二年六月十六日起至八
          十九年十二月十八日止，共計七年六月零二天，以七年七月計算，應發予
          七又十二分之七個月平均工資；而原告於八十八年十月一日發生事故，其
          前六個月之工資分別為二萬八千一百六十八元、二萬七千八百九十八元、
          二萬七千二百六十四元、二萬零七百元、二萬四千四百八十八元、二萬四
          千零二十八元，月平均工資為二萬五千四百二十四元，日工資為八百三十
          四元，是被告應給付原告資遣費十九萬二千七百九十八元。
乙、被告方面：
  一、聲明：求為判決駁回原告之訴。
  二、陳述：
　　（一）原告自八十八年十月一日起迄八十九年一月四日止休假療養期間，被告均
    　    有給付薪資共計四萬零九百三十八元，此段期間新樓醫院之診斷證明書僅
      　  記載宜休養二個禮拜，原告於八十九年一月五日痊癒，上班四個月，共領
        　薪資六萬九千六百九十六元，此期間原告尚能獨自騎機車載笨重之沙土水
          泥圓鍬等物回家，惟原告自八十九年五月一日起，無任何醫生證明口頭請
          假六個月，九十年一月十一日又獨自騎機車，後搭載其先生至被告公司索
          取門診單，於九十年一月十六日竟又以醫療復健為由請假，顯然原告早已
　        具工作能力，但仍持續規避上班，至為明顯。原告於九十年一月十八日收
    　　　到原告之催告上班函，仍置之不理，拒絕上班，顯已違反勞基法之相關規
　　　　　範，惟原告卻提起本件訴訟，企圖繼續享受勞保健保資源及領取各項給付
　　　　　，實有違政府辦理保險之原意。
　　（二）按因上下班途中發生事故，參考「勞工保險被保險人因執行職務而致傷病
　　　　　審查準則」第四條明文規定係屬「職業傷害」，並非勞動基準法所稱之「
　　　　　職業災害」，是原告上下班途中發生車禍，乃職業傷害，既非在雇主管理
　　　　　範圍內發生事故，尚無請求被告負擔工資補償之理。
    （三）依勞工保險局書函及該局監委會審定書，均認定原告此種骨折傷害，二至
          三個月即可復原，拔除鋼釘休養一個星期應屬合理，顯見原告之請假與請
          領給付太過浮濫不實，也佐證被告不予准假並非刁難。
　　理      由
一、按訴狀送達後，原告不得將原訴變更或追加他訴，但擴張或減縮應受判決事項之
    聲明者，不在此限，民事訴訟法第二百五十五條第一項第三款定有明文。查本件
    原告原起訴請求三十三萬五千八百六十六元，嗣擴張為三十六萬三千四百六十八
    元，及自九十年九月二十二日起至清償日止，按週年利率百分之五計算之利息，
    乃擴張應受判決事項之聲明，揆諸前開條文規定，應予准許，合先敘明。
二、本件原告起訴主張：其自八十二年六月十六日起任職於被告公司，嗣於八十八年
    十月一日於下班途中因車禍致左側脛骨腓骨骨折，於同年十月五日開刀，於同年
    十月九日出院，醫囑宜休養二個禮拜，原告並繼續門診治療中，嗣治療及休養至
    八十九年一月四日，雖未痊癒，惟被告迭催上班，原告乃於八十九年一月五日開
    始上班，然因係抱病上班，又於三月份加班五十五小時、四月份四十一小時，體
    力難能負荷，而於工作場所中滑倒，除腰椎部疼痛外，舊傷又再次受創，雖於八
    十九年三月十六日至同年四月十一日到聖仁中醫診所看診十八次，仍疼痛未減，
    無可奈何，復於八十九年五月一日開始請假。嗣於八十九年十月十一日入院施予
    鋼釘內固定器拔除手術，於同年月十六日出院，一直到九十年一月十五日，前開
    傷勢未有起色。然原告自八十九年十月十六日手術出院後向被告請假時，被告或
    以不接受存證信函請假，或以須提出前六個月醫囑休養之證明文件，或以存證信
    函表示原告請假至八十九年十月三十一日已逾期限，未依規定銷假上班等事由，
    百般刁難，嗣於八十九年十二月十六日原告在身體未癒之情形下勉強上班時，被
    告卻提出原告致被告所有的存證信函到郵局取回處理掉原告應切結無論在廠
    內或廠外如發生安全問題，自行負責等准許原告上班之條件，原告乃於八十九年
    十二月十八日函告被告依勞基法第十四條第一項第六款終止勞動契約，爰依勞動
    基準法第五十九條請求被告給付自八十八年十月一日起至九十年四月二十五日止
    之醫療補助費二萬九千零八十四元、薪資補償費十四萬一千五百八十六元、資遣
    費十九萬二千七百九十八元，共計三十六萬三千四百六十八元，及自九十年九月
    二十二日起至清償日止，按週年利率百分之五計算之利息等情。
三、被告則以：原告於八十八年十月一日於下班途中車禍住院治療後，新樓醫院之診
    斷證明書僅記載宜休養二個禮拜，原告並於八十九年一月五日痊癒返回公司上班
    四個月，惟自八十九年五月一日起，卻在無任何醫生證明下口頭請假六個月，嗣
    於八十九年十月十一日原告因住院施以骨釘拔除手術，提出醫囑休養二個月之診
    斷證明書而請假至八十九年十二月十五日，原告雖於八十九年十二月十七日要求
    上班，惟被告鑑於原告表現於外之身體狀態似未痊癒，乃要求原告提出醫生證明
    可以上班之文件始同意上班，原告即於八十九年十二月十八日以終止勞動契約為
    由請求被告給付資遣費，然於九十年一月十五日台南縣政府調解不成立後，原告
    卻又以復健為由，寄發證信函請假至九十年二月十四日，除原告之主張矛盾外，
    原告既能於九十年一月十一日以機車後載其配偶至被告公司索取門診單，顯已具
    工作能力，卻於九十年二月十四日後未至被告公司上班，被告乃以原告連續曠職
    三日終止勞動契約，是原告請求給付資遣費，並無理由。又原告係於下班途中車
    禍受傷，並非職業「災」害，是其請求薪資補償及醫療補償亦無理由等語資為抗
    辯。
四、經查，原告主張其自八十二年六月十六日起任職於原告公司，而於八十八年十月
    一日下班途中因車禍致左側脛骨腓骨骨折住院治療，於八十八年十月九日出院，
    醫囑宜休養二個禮拜，嗣於八十九年一月五日返回公司上班至八十九年四月三十
    日後，又請假六個月，並於八十九年十月十一日住院施以骨釘拔除手術至八十九
    年十月十六日出院，醫囑宜休養二個月之事實，除為被告所不爭執外，並有原告
    所提財團法人台灣基督長老教會新樓醫院出具之診斷證明書影本三份在卷可稽，
    堪信為真實。惟被告既以前開情詞置辯，本院審酌如下：
  （一）查，原告主張其於八十九年一月五日抱病上班後，因加班體力無法負荷致於
        點焊工作台上下來時不慎滑倒，除舊病復發外，腰椎部亦因而受傷，經門診
        治療後仍疼痛難耐，不得已始於八十九年五月一日起再次請假云云，除為被
        告否認原告有於工作場所中再次受傷外，經本院傳訊同為作業員之證人王黃
        月美，其亦到庭證稱：「原告當時受傷後剛上班時是組立及包裝，後來八十
        九年四月份，因有人沒有上班，老闆娘有問他腳力是否可以點銲，後來才讓
        原告點銲，我也沒有看過原告有跌倒過，因為我在旁邊而已」等語屬實（參
        本院九十年度新勞簡調字第三號卷第一百二十二頁），原告復不否認該證人
        之工作台係在原告旁，是原告主張其腰部挫傷、腰椎第五節及薦椎第一節輕
        度脫位併下背痛，係因車禍或抱病上班於工作場所受傷一節，自不足採。再
        參諸原告所提祥和中醫聯合診所出具之診斷證明書影本，其上雖記載原告因
        左側脛骨腓骨骨折及腰部挫傷至該診所治療，惟其上應診日期為八十九年六
        月二十四日至九十年一月九日，均係在八十九年五月一日原告再次請假之後
        ，倘原告係於八十九年一月五日至八十九年四月三十日上班期間滑倒受傷，
        疼痛難耐，豈會延至八十九年六月二十四日始至醫療院所治療﹖且亦與原告
        主張其於八十九年五月一日請假前即治療一節不符。況經本院函詢新樓醫院
        之醫師後，該院函復：原告於八十八年十月九日出院後，在門診追蹤當中，
        原告左側脛骨已癒合，始於八十九年十月十一日再次入院施予鋼釘拔除手術
        ，而依醫理，同側之脛、腓骨骨折時，只需固定脛骨而腓骨不需固定，因為
        腓骨並非支持全身負荷的主要骨骼（除非腓骨骨排發生在近膝關節或踝關節
        之處，則需開刀固定），原告腓骨雖有癒合不良之情形，惟並不影響日常生
        活的作息，且依學理，骨折處經復位固定後約三至六個月應可癒合，是固定
        之後最快三個月可恢復工作。且原告係於八十九年六月七日於門診時主訴下
        背痛，無法長期久站，經ｘ光證實第五腰椎間部骨折、第五腰椎與第一薦椎
        發生滑脫，病因很多，如撞擊、滑倒、高處下墜、老化、反覆機械性動作、
        長期負重等，很難界定發生的時間、原因及其與骨折之關聯性等情，有新樓
        醫院骨科醫師李長成函復之文件一紙在卷可佐，是原告於八十八年十月九日
        施予左側脛骨開放性復位術及鋼釘內固定手術出院後，迄八十九年一月五日
        ，已近三個月，應可恢復工作，且依前開證人王黃月美之證詞，原告在八十
        九年四月之前，又僅從事組立及包裝，並非負重之工作，況被告係於八十九
        年六月七日始就腰部疼痛部分至新樓醫院求診，距離八十八年十月一日車禍
        受傷之日已九個月餘，是被告辯稱原告縱受有腰部挫傷、第五腰椎間部骨折
        、第五腰椎與第一薦椎發生滑脫等傷害，亦與前開車禍受傷無關等語，尚堪
        採信。
  （二）次查，原告於八十九年十月十六日施以骨釘拔除手術後，原告以財團法人台
        灣基督長老教會新樓醫院八十九年十月二十六日出具醫囑宜休養二個月之診
        斷證明書，自八十九年十月十六日起請假至八十九年十二月十五日止，因係
        前開車禍受傷所施予之手術，為合理之休養期間，是原告此期間之請假應予
        准許。再參諸本件曾經勞工保險局調閱原告就診醫院病歷，送請專科醫師審
        查，據醫理見解，原告於八十九年十月十一日至八十九年十月十六日住院拔
        除鋼釘及之後休養一星期應屬合理一節，亦有該局九十年六月十一日九十保
        給字第六００九一八五號函文一紙附卷可考，是原告因前開手術經二個月休
        養後，就車禍骨折部分應已痊癒，此由原告訴訟代理人當庭陳稱原告於八十
        九年十二月十五日就可正常上班，只是須繼續追蹤診療等語（參本院九十一
        年度勞簡字第一號九十一年八月二十七日言詞辯論筆錄），亦可佐證，至於
        八十九年十二月十五日以後，原告另提出祥和中醫聯合診所、聖仁中醫診所
        於九十年一月十五日出具之診斷證明書及財團法人台灣基督長老教會新樓醫
        院於九十年一月十九日出具之診斷證明書，以腰部挫傷或腰椎第五節及薦椎
        第一節輕度脫位併下背痛為由，向被告公司請假至九十年二月十四日，既與
        前開車禍受傷無關，已如前述，則被告辯稱：准假至九十年二月十四日係以
        一般病假辦理，並非准原告職業傷害之病假等語，足堪採信。
  （三）再查，原告主張其於八十九年十二月十五日因施以骨釘拔除手術請假屆滿後
        曾要求返回公司上班，為被告拒絕，因而以被告違反勞動基準法第十四條第
        一項第六款終止勞動契約一節，雖為被告所不否認，惟觀諸原告於九十年一
        月十五日再以腰部挫傷及左側脛骨腓骨骨折，目前仍在復健中為由，向被告
        請假一個月至九十年二月十四日（參本院九十年度新勞簡調字第三號第九十
        三頁手稿），並曾向勞工保險局申請自八十九年十月二十七日起至九十年三
        月一日止之傷病給付（參前開勞工保險局函文）等情以觀，堪認原告於八十
        九年十二月十五日以後確實仍因腰部挫傷、腰椎第五節及薦椎第一節度脫位
        併下背痛等傷害，在門診持續治療中，是原告主張其於八十九年十二月十五
        日已痊癒云云，不足採信。被告辯稱公司係因原告於八十九年十二月十五日
        要求返回公司上班時之身體外觀狀態似未痊癒而未准其銷假上班一節，尚非
        虛妄。又原告受有前開腰椎部分之傷害，雖與本件車禍受傷無因果關係，已
        如前述，然其於八十九年十二月十五日以後既仍因腰椎部分之傷害持續治療
        中，則被告以此拒絕原告上班，即無何違反勞動基準法第十四條第一項第六
        款之情形。是原告於八十九年十二月十八日以此為由寄發存證信函表示終止
        勞動契約，除與其嗣後再於九十年一月十五日向被告請假之行為矛盾外，亦
        無理由。從而，原告請求被告給付資遣費十九萬二千七百九十八元，應予駁
        回。
　（四）按勞動基準法第五十九條職業災害補償之立意，無非係因近代的事業經營，
        由於機械或動力的使用，或由於化學物品或輻射性物品的使用，或由於工廠
        設備的不完善，或由於勞工的工作時間過長或一時的疏失，都可能發生職業
        上的災害，而致使勞工傷病、死亡或殘廢。勞工一旦不幸遭受職業上的災害
        ，往往使勞工及其家屬的生活，陷於貧苦無依的絕境，勞工若因執行業務而
        發生職業上的災害，當然應由雇主負賠償或補償的責任。然勞動基準法就「
        職業災害」並未加以定義，而勞工安全衛生法第二條第四項雖就職業災害明
        文規定「本法所稱職業災害，謂勞工、就業場所之建築物、設備、原料、材
        料、化學物品、氣體、蒸氣、粉塵等或作業活動及其他職業上原因引起之勞
        工疾病、傷害、殘廢或死亡」，然該條既係規定於勞工安全衛生法，雖可作
        為勞動基準法第五十九條「職業災害」判斷之參考，惟非為唯一之標準。關
        於勞動基準法「職業災害」之認定基準，學說上固有相當因果關係說、保護
        法的因果關係說及相關的判斷說之分，惟通說均採相當因果關係說，依此說
        「職業災害」，必須在勞工所擔任之「業務」與「災害」之間有密接關係存
        在。所謂密接關係即指「災害」必須係被認定為業務內在或通常伴隨的潛在
        危險的現實化。又勞災補償的本質亦屬損失填補的一種型態，故職業災害，
        必須業務和勞工的傷病之間有一定因果關係存在為必要。則所謂勞工擔任的
        「業務」，其範圍較通常意義之業務為寬，除業務本身之外，業務上附隨的
        必要、合理的行為亦包含在內。換言之，此時之「業務」即意味著「勞工基
        於勞動契約在雇主支配下的就勞過程」（學者稱之為業務遂行性）。又所謂
        「一定因果關係」（學者稱之為業務起因性），指以傷病所發生之一切不可
        欠的一切條件為基礎，依經驗法則判斷業務和傷病之間具有相當的因果關係
        。查，原告係在被告公司從事組立、包裝或點焊之工作，而本件係原告於執
        行業務完畢後，在下班返家途中發生交通事故受傷，已脫離雇主有關勞務實
        施所得控制危險之範圍，且發生交通事故受傷，並非原告前開業務內在或通
        常伴隨的潛在的危險，是原所受之傷害與其業務之間，尚難認具有相當因果
        關係存在，非屬勞動基準法第五十九條之職業災害。則其依勞動基準法第五
        十九條請求被告給付醫療期間之醫療補償及薪資差額補償，自屬無據。
五、從而，原告請求被告給付醫療費用補償、工資補償及資遣費共計三十六萬三千四
    百六十四元，及自九十年九月二十二日起至清償日止，按週年利率百分之五計算
    之利息，為無理由，應予駁回。原告之訴既經駁回，其假執行之聲請已失所附麗
    ，應併駁回之。
六、本件判決基礎已臻明確，兩造其餘主張及攻擊防禦方法，核與判決結果無影響，
    毋庸一一論列，附此敘明。
七、據上論結，本件原告之訴為無理由，依民事訴訟法第七十八條，判決如主文。
中　　　華　　　民　　　國　　九十一　　年　　　九　　　月　　三十　　　日
                                臺灣臺南地方法院民事第二庭
~B法　　　官　林育幟
右為正本係照原本作成
如對本判決上訴，須於判決送達後廿日內向本院提出上訴狀
中　　　華　　　民　　　國　　九十一　　年　　　九　　　月　　三十　　　日
~B法院書記官　黃淑櫻
